【裁判字號】    90,上易,3716
【裁判日期】    901220
【裁判案由】    偽造文書
【裁判全文】
臺灣高等法院刑事判決                            九十年度上易字第三七一六號
    上  訴  人
    即  被  告  戊○○
右上訴人因偽造文書案件，不服臺灣台北地方法院九十年度訴緝字第三號，中華民國
九十年八月二十八日第一審判決（起訴案號：臺灣台北地方法院檢察署八十七年度偵
字第一八九○七號、第一九六○九號、第一九七二四號、第二○四七七號，移送併辦
案號：臺灣臺北地方法院檢察署八十六年偵字第二三八四七號、台灣台中地方法院檢
察署八十七年度偵字第一七五三四號、台灣板橋地方法院檢察署八十七年偵字第一四
九七號、台灣士林地方法院檢察署八十七年偵字第八三九一號），提起上訴，本院
判決如左：
    主  文
原判決關於行使變造特種文書部分撤銷。
戊○○連續收受贓物，累犯，處有期徒刑拾月。扣案變造「丙○○」國民身分證上「
戊○○」之照片壹張、變造「丁○○」國民身分證上「己○○」之照片壹張、變造「
趙國有」國民身分證及中華民國交通部製發汽車駕駛執照上「謝政達」之照片各壹張
、變造「乙○○」中華民國交通部製發汽車駕駛執照上「戊○○」之照片壹張，均沒
收之。
    事  實
一、戊○○於民國八十年間因違反槍砲彈藥刀械管制條例案件，經本院判處有期徒刑
    一年，於八十三年六月二日判決確定；八十二年間因違反槍砲彈藥刀械管制條例
    等案件，本院判處應執行有期徒刑一年（即槍砲彈刀條例案五月，麻醉藥品管理
    條例案四月，槍砲彈刀條例案二月，妨害自由案四月），嗣經本院以八十四年聲
    字第七○五號更定執行刑二年確定，於八十五年一月五日因縮短刑期假釋出監，
    八十五年九月十八日假釋期滿未經撤銷假釋而以執行完畢論；猶不知悔改，復基
    於共同變造特種文書及收受贓物之概括犯意，先於八十六年四、五月間，在台北
    縣中和市○○路上大華戲院前，與丙○○基於共同犯意之聯絡，由張大慶提供自
    己照片及丙○○所交付之國民身分證及以新台幣（下同）一萬五千元之代價，委
    託基於犯意聯絡之綽號「跳蚤」不詳姓名、年籍之成年男子，將丙○○之國民身
    分證照片撕下，貼上戊○○之相片加以變造以備供行使之用；又於同年七月底，
    與甲○○、己○○基於共同犯意之聯絡，在台北市中山分局後面巷內，由己○○
    交付甲○○一萬五千元為代價，交付照片一張給戊○○，由戊○○在不詳地點，
    以向不詳姓名之成年人所收受明知來路不明之丁○○之國民身分證（該身分證係
    丁○○於八十六年七月間，在台北市故宮博物院前失竊）之贓物，撕下相片貼上
    己○○所交付之相片予以變造後，再由甲○○轉交予己○○持以行使；又承前變
    造及收受贓物之概括犯意，於同年八月間某日，在台北市中山分局後面，與謝政
    達基於犯意之聯絡，受謝政達之委託，以二萬元為代價，在不詳地點，以向不詳
    姓名之成年人所收受明知來路不明「趙國有」遺失之國民身分證八十四年二月十
    三日換發）及中華民國交通部製發汽車駕駛執照（六十七年七月三十一日發照）
    各一張等贓物，將其上相片撕下後，再貼上由謝政達提供之相片予以變造，供謝
    政達持以行使，嗣經警於八十六年八月二十日十八時許，在台中縣太平市○○街
    五十二號查獲謝政達並查扣上開變造之身分證件及汽車駕駛執照。再承前概括之
    犯意，於同年七、八月間，在台北縣中和市中和保齡球館，以一萬五千元之代價
    ，交付自己之照片，委託基於共同犯意聯絡之綽號「阿歪」不詳姓名、年籍資料
    之成年男子，在不詳地點，將明知來路不明之乙○○遺失之汽車駕駛執照（七十
    六年十一月二十六日發照）之贓物撕下照片，貼上戊○○之相片予以變造完成交
    給戊○○；戊○○並基於行使之概括犯意，自八十七年八月二十三日起，於需要
    證明身分時，連續持以行使，迄於八十七年九月一日於台北市○○區○○路六二
    七號七樓八一一室（金孔雀旅館）經警臨檢時，戊○○冒稱自己是乙○○而提示
    上開變造之駕駛執照以行使，經警查驗後而查知上情，均足以生損害於戶政單位
    或監理單位對於戶政及車籍資料管理之正確性及丙○○、丁○○、趙國有、乙○○等人。嗣分別於八十六年八月十四日八時許，在台北縣汐止鎮○○○路卅七巷
    一四一弄十三號五樓住處、同年十月十八日十五時三十分許，在台北縣汐止鎮○○路○段二七一號二十四樓之一、八十七年七月八日十七時三十分許，在台北縣
    土城市○○路十三巷二四號二樓、於八十七年九月一日在台北市○○區○○路六
    二七號七樓八一一室（金孔雀旅館），為警查獲，並扣得前開所述之變造身分證
    、駕駛執照等物（另關於與謝政達共同變造「趙國有」身分證及駕駛執照部分，
    則係原審審理時查知而併辦）。
二、案經台北市政府警察局信義、內湖分局報請台灣台北地方法院檢察署檢察官偵查
    起訴及移送併辦。
    理  由
一、訊據被告戊○○矢口否認有於前揭時、地共同變造身分證、駕駛執照等特種文書
    之犯行，辯稱伊未受己○○之委託變造身分證，亦未居住在台北縣汐止市○○○
    路卅七巷一四一弄十三號五樓之處，該變造之國民身分證係被告甲○○所為。謝
    政達之變造證件亦是甲○○所為云云。
二、惟查：上開關於被告戊○○委託綽號「跳蚤」「阿歪」之不詳姓名成年男子變造
    丙○○國民身分證、乙○○汽車駕駛執照之犯行，業經被告戊○○於警訊時坦承
    不諱（見併辦之台灣板橋地方法院檢察署八十七年度偵字第一四九七○號偵查卷
    第十頁反面、台灣士林地方法院檢察署八十七年度偵字第八三九一號偵查卷第六
    頁訊問筆錄），並有上開變造之特許證件扣案可稽，被告關於此部分之自白，應
    屬真實，而得採信。查被告於警訊時即供認其向「阿歪」購得乙○○汽車駕駛執
    照後作為冒稱身分之用，以規避警員查緝等語（八十七年偵字第八三九一號偵查
    卷第六頁）。而乙○○之國民身分證確曾於八十六年十一月間申請補發，有法務
    部戶役政連線作業系統國民身分證異動資料一份在卷為憑，顯見被告亦係明知為
    贓物而予收受。被告嗣後翻供否認犯行，顯係卸責之詞，核不足採。
三、關於己○○委託被告戊○○變造丁○○國民身分證之事實，業據己○○於警訊時
    證稱：「我是於今（八十六）年大約一個半月前（指七月間）向一名綽號“大慶
    “之男子，以新台幣一萬五千元向其購買得」、「我不知道【大慶】之真實姓名
    、住址、年約三十歲左右，身材高高瘦瘦的。」「我並不知道證件之來源，因為
    我只有交相片（六張）給【大慶】，至於證件為失竊部分，我不清楚」等語（見
    八十六年度偵字第一九七二四號偵查卷第五十五頁、第五十六頁）。於原審審理
    時供稱：「是，我是在戊○○住處將相片四張交給詹某變造，‧‧‧」、「（0
    000000＃一一○呼叫器何來？）戊○○給我的，因我去拿照片給詹某時，
    詹某將此呼叫器給我用」（見原審八十七年六月九日審理筆錄），復有扣案之變
    造國民身分證一紙足資佐證，嗣後被告己○○於原審審理中雖又翻異前詞，惟基
    於案重初供之原則，顯係事後迴護被告之詞，況己○○於本院審理時以證人身分
    應訊時仍供稱：「（八十六年七月間你是否有用壹萬五千元給戊○○變造身分證
    ？）我是拿相片給戊○○，拿一萬五給甲○○。因為我當時被通緝需要身分證。
    我是台北市警察局中山分局附近，交照片給戊○○。後來隔了一陣子，約在桃園
    由甲○○拿變造好的身分證給我。因為他們當時說要來桃園，所以才約在桃園。
    我並不知道是誰負責變造，只是相片拿給戊○○，錢交給甲○○，隔了約一個月
    我才拿到變造的身分證。我有拿變造的身分證去用，有被判刑」等語。足見己○○確有拿相片給被告戊○○供作變造國民身分證之用，被告並於變造完成之後交
    予己○○之行為。又丁○○國民身分證係八十六年七月間，在台北市故宮博物院
    前失竊係贓物，亦經證人曾歐玉蘭於警訊時指證明確（見八十六年度偵字第二○
    四七七號偵查卷第七、八頁）。而被告戊○○於原審審理時亦供稱其取得之丁○○國民身分證可能係偷來的（見八十七年度重訴字第十二號卷第一○一頁反面）
    。足見被告有贓物之認識仍予收受，是被告此部分前揭辯解係甲○○變造，其無
    參與，不足採信，此部分犯行堪以認定。
四、關於被告變造趙國有國民身分證及汽車駕駛執照部分，業據共犯謝政達於原審審
    理時供稱八十六年訴字第二三二五號案件時供稱：「（貼有謝政達相片之趙國有
    駕照是向何人買？）向戊○○買的，買之時間與買槍枝之時間差不多（即指八十
    六年八月間）」、「趙國有名字者是他直接幫我變造的」、「我以二萬元買趙國
    有之駕照，身分證（趙國有）做得不大很真，算附贈的」、「身分證及槍是戊○○交給我的」等語。證人甲○○於原審證稱：「（提示駕照、身分證意見？）這
    都是假的，他（指戊○○）變造的，我都看過，但我聽到他有變造我的身分證，
    我覺得很奇怪」等語（原審卷第三宗第八十一頁至第一百頁所附該案八十八年十
    一月十一日、十二月三十一日審理筆錄影本記載）。證人謝政達於該案調查時並
    與被告戊○○當庭對質時屬實。是證人所言，應為真實，而得採信。顯見上開變
    造趙國有之國民身分證及汽車駕駛執照係被告戊○○所為無訛，被告於原審審理
    時雖辯稱其不知趙國有遺失之國民身分證及駕駛執照從何而來云云。惟查共犯謝
    政達及證人甲○○均供稱上開證件均係被告戊○○所變造，顯然其原始證件係被
    告戊○○所取得，不容被告空言否認，被告既無法交代來源，益見其知悉係來路
    不明之贓物而仍收受。綜上所述，被告戊○○此部分所辯，亦屬事後卸飾之詞，
    不足採信；被告上開變造行為，足以生損戶政單位或監理單位對於戶政或車籍資
    料管理之正確性及丙○○、丁○○、趙國有、乙○○等人甚明。本件事證明確，
    被告犯行堪以認定，應予依法論科。
五、核被告戊○○所為，係犯刑法第二百十六條、第二百十二條行使變造特種文書及
    三百四十九條第一項收受贓物罪。併案部分（台灣台北地檢署八十七年度偵字第
    一四九七號、台灣士林地方法院檢察署八十七年度偵字第八三九一號及第九
    七號即事實欄中除關於己○○及謝政達以外之犯罪事實）即關於被告變造「趙
    國有」國民身分證及汽車駕駛執照及收受贓物等犯行部分雖未據起訴，然該部分
    事實與公訴人起訴之犯罪事實，既具連續犯或牽連犯之裁判上一罪關係，依審判
    不可分原則，應為起訴效力所及，本院自得併予審理，附此敘明。被告先後多次
    行使變造特種文書、收受贓物犯行，各時間緊密，犯意概括，所犯構成要件相同
    ，各為連續犯，依刑法第五十六條規定，各應以一罪論，並加重其刑。變造特種
    文書之低度行為，為行使之高度行為所吸收，不另論罪。被告戊○○就變造之丁○○國民身分證部分與己○○、甲○○間，就變造丙○○之國民身分證部分與丙○○及綽號「跳蚤」不詳姓名、年籍之成年男子間，就變造趙國有之國民身分證
    及汽車駕駛執照部分與謝政達之間，就變造乙○○之汽車駕駛執照部分與綽號「
    阿歪」不詳姓名、年籍之成年男子之間，分別有犯意之聯絡及行為分擔，分別成
    立共同正犯。所犯變造特種文書及收受贓物二罪之間，有方法結果之牽連關係，
    依刑法第五十五條之規定，應從較重之收受贓物罪處斷。查被告有事實欄所述之
    犯罪科刑執行情形，此有台灣高等法院檢察署刑案紀錄簡覆表一份在卷可稽，其
    於有期徒刑執行完畢後五年內再犯本件有期徒刑以上之罪，係屬累犯，應依刑法
    第四十七條之規定，遞加重其刑。
六、原審認被告罪證明確，予以論罪科刑，固非無見，惟查被告所犯行使變造特種文
    書及收受贓物二罪之間，有方法結果之牽連關係，依刑法第五十五條之規定，應
    從較重之收受贓物罪處斷，原審竟認應從較輕之行使變造特種文書罪處斷，且就
    被告所收受國民身分證或汽車駕駛執照等贓物之認定及被告如何知悉係贓物仍舊
    收受等，未於判決理由內敘述，容有未當。又被告戊○○所犯上開變造丁○○、
    丙○○之國民身分證，變造趙國有之國民身分證及汽車駕駛執照部分，變造乙○○之汽車駕駛執照部分，其犯罪時間係在八十六年四、五月間至同年八月間所為
    ，有如上述，原判決認係在八十七年間所為，且被告所為變造丁○○國民身分證
    部分，係與己○○及甲○○共犯，變造丙○○之國民身分證部分係與丙○○及綽
    號「跳蚤」不詳姓名、年籍之成年男子共犯，原審未將甲○○及丙○○論以共同
    正犯，又被告戊○○就變造之丁○○國民身分證部分與己○○、甲○○間，就變
    造丙○○之國民身分證部分與丙○○及綽號「跳蚤」不詳姓名、年籍之成年男子
    間，就變造趙國有之國民身分證及汽車駕駛執照部分與謝政達之間，就變造乙○○之汽車駕駛執照部分與綽號「阿歪」不詳姓名、年籍之成年男子之間，分別有
    犯意之聯絡及行為分擔，分別成立共同正犯，原判決未詳加區分論述共犯關係，
    而僅籠統敘述被告戊○○與己○○、謝政達及綽號「跳蚤」、「阿歪」間，就變
    造特種文書部分，因戊○○、己○○、謝政達均自行提出照片供變造之用，顯有
    犯意聯絡及行為分擔，為共同正犯，亦有未當。本件被告戊○○就行使變造特種
    文書部分提起上訴，矢口否認犯罪，其上訴雖無理由，惟原判決既有未當，自應
    由本院將原判決關於行使變造特種文書部分撤銷改判。爰審酌被告犯罪之動機、
    目的、手段、所生損害及犯後態度等一切情狀，量處如主文所示之刑，以資懲儆
    。扣案如主文第二項所示之照片，為供犯罪所用之物，且為被告或共犯所有，爰
    依刑法第三十八條第一項第二款併予宣告沒收。另本件扣案物品中之執照九張、
    變造身分證一枚，均為半成品，為警於台北縣汐止鎮○○○路卅七巷一四一弄十
    三號五樓查獲，惟無證據證明為被告戊○○所有，爰不予宣告沒收，附此敘明。
據上論斷，應依刑事訴訟法第三百六十九條第一項前段、第三百六十四條、第二百九
十九條第一項前段，刑法第五十六條、第二百十六條、第二百十二條、第三百四十九
條第一項、第五十五條、第四十七條、第三十八條第一項第二款、罰金罰鍰提高標準
條例第一條前段，判決如主文。
本案經檢察官蔡瑞宗到庭執行職務。
中      華      民      國    九十      年     十二     月     二十     日
                              臺灣高等法院刑事第十七庭
                                  審判長法  官  陳  正  雄
                                        法  官  雷  雯  華
        法  官  許  錦  印
右正本證明與原本無異。
不得上訴。
                                        書記官  楊  妙  恩
中      華      民      國     九十     年    十二      月    二十四    日
附錄：本案論罪科刑法條全文
刑法第三百四十九條：
收受贓物者，處三年以下有期徒、拘役或五百元以下罰金。
搬運、寄藏、故買贓物或為牙保者，處五年以下有期徒刑、拘役或科或併
科一千元以下罰金。
因贓物變得之財物，以贓物論。


司法院資訊處製作；財團法人民間司法改革基金會備份。
